臺灣高等法院刑事判決　　　　　　　　　　　　　　九十一年度上易字第一四七號
　　上　訴　人
　　即　被　告　戊○○
　　選任辯護人　邱群傑
　　　　　　　　謝世瑩
　　　　　　　　許卓敏
　　上　訴　人
　　即　被　告　乙○○
右上訴人等因妨害自由案件，不服臺灣板橋地方法院九十年度易字第二六五九號，中
華民國九十年十一月十九日第一審判決（起訴案號：臺灣板橋地方法院檢察署九十年
度偵字第九八七七號、第一一二五○號）提起上訴，本院判決如左：
    主  文
原判決關於乙○○部分撤銷。
乙○○無罪。
其他上訴駁回。
    事  實
一、戊○○（起訴書誤載為王中平）於民國八十年間，因重利等案件，經本院判處有
    期徒刑二年六月，並經最高法院駁回上訴確定，後於八十六年十月十四日執行完
畢；再因詐欺案件，經本院判處有期徒刑二年確定，並於八十九年十月二十二日
    執行完畢。猶不知悔改，復因擔任大偉逾期應收帳款管理有限公司（下稱大偉公
    司）主任，該公司受江金能、林秋芬夫妻之委託代向甲○○、陳明堂、丁○○討
    債，而於八十九年十二月二十七日二十一時許，會同公司員工及江金能、林秋芬
    夫妻，前往臺北縣三重市○○路○段四十三巷二號「自強歌友聯誼會」向甲○○
    、丁○○索討債務不成，竟自行基於恐嚇犯意，向甲○○恐嚇稱：「以前流行塞
    鞭炮至生殖器官，現在則流行塞樟腦丸；沒有看過如何塞樟腦丸嗎？」等語，使
    甲○○心生畏懼，致生危害於安全。
二、案經甲○○訴請臺灣板橋地方法院檢察署檢察官偵查起訴。
    理  由
壹、被告戊○○部分
一、訊據被告即上訴人戊○○坦承係大偉公司主任，因公司受江金能、林秋芬夫妻委
    託代向甲○○討債，而於八十九年十二月二十七日二十一時許，會同公司員工及
    江金能、林秋芬夫妻，前往臺北縣三重市○○路○段四十三巷二號「自強歌友聯
    誼會」向甲○○、丁○○索債，並發生口角糾紛等情，然矢口否認有恐嚇犯行，
    辯稱：當時僅係口氣不佳，並未出言恐嚇等語。
二、惟查：被告戊○○於上開時地向甲○○索債未果，即以「以前流行塞鞭炮至生殖
    器官，現在則流行塞樟腦丸；沒有看過如何塞樟腦丸嗎？」等語恐嚇甲○○，使
    甲○○心生畏懼，致生危害於安全等情，業據告訴人甲○○於偵查、原審調查時
    指訴綦詳，並經在場證人己○○、丙○○於偵查、原審及本院結證屬實。按證人
    己○○、丙○○與被告戊○○素無怨隙，已據三人於原審調查時供明無誤，設非
    確有其事，證人己○○、丙○○當無一致設詞誣陷之理，二人所稱被告戊○○出
    言恐嚇告訴人甲○○，應屬實情。被告戊○○辯稱僅係口氣不好而已，顯係避重
    就輕，不足採信。事證明確，被告戊○○犯行堪以認定。
三、核被告戊○○所為，係犯刑法第三百零五條之恐嚇危害安全罪。查被告戊○○曾
    因重利等案件，經本院判處有期徒刑二年六月，並經最高法院駁回上訴確定，八
    十六年十月十四日執行完畢；再因詐欺案件，經本院判處有期徒刑二年確定，並
    於八十九年十月二十二日執行完畢，有臺灣高等法院檢察署刑案紀錄簡覆表、本
    院被告全國前案紀錄表在卷可稽，其於五年內再犯有期徒刑以上之本罪，為累犯
    ，應依法加重其刑。
四、原審調查結果，適用刑法第三百零五條、第四十七條、罰金罰鍰提高標準條例第
    一條前段規定，同時審酌被告戊○○平日素行、犯罪動機、手段、目的、所生危
    害、犯後態度等一切情狀，量處有期徒刑七月。認事用法，核無違誤，量刑亦稱
    妥適。被告戊○○上訴，否認犯罪，為無理由，應予駁回。
貳、被告乙○○部分：
一、公訴意旨以：被告乙○○係大偉公司之員工，亦因該公司受江金能、林秋芬夫妻
    之委託代向甲○○、陳明堂、丁○○討債，而於九十年一月四日晚間，會同公司
    員工至上開「自強歌友聯誼會」，欲再向甲○○、丁○○催討債務，適逢丁○○
    一人在場，因丁○○聲稱與該債務無關，竟自行基於恐嚇犯意，向丁○○恐嚇稱
    ：「如不找甲○○出面或係還錢，要把妳押走」等語，致使丁○○因此心生畏懼
    ，而以加害自由之事，恐嚇丁○○，致生危害於安全，因認被告乙○○涉有刑法
    第三百零五條之恐嚇罪嫌。
二、公訴人認被告乙○○涉有恐嚇罪嫌，無非以告訴人丁○○指訴、證人己○○、丙○○證言為論據。按犯罪事實，應依證據認定之，無證據不得推定其犯罪事實；
    不能證明被告犯罪者，應諭知無罪之判決，刑事訴訟法第一百五十四條及第三百
    零一條第一項分別定有明文。又告訴人之告訴，係以使被告受刑事訴追為目的，
    是告訴人指述是否與事實相符，仍應調查其他證據以資審認，迭經最高法院著有
    判例。
三、經查：告訴人丁○○固於偵查、原審指稱：「九十年一月四日沒有第三人在場，
    該人是討債公司之人，與先前恐嚇甲○○之人不同，那時他說要我找甲○○出面
    ，否則要我還錢，再不就要押我走。」（見九十年度他字第五六五號卷第二五頁
    背面）、「我有被恐嚇，是九十年一月三日被恐嚇。我不知道他們名字，那天有
    三個成年男子，只有一個人說要我票的錢還出來，或找甲○○出面，否則就要把
    我押走，我聽了會害怕。」、「我沒有欠他們錢，他們票已經給陳明堂，他們有
    恐嚇我。」、「當時他們要我還十五萬元，他們說如果我不找陳明堂就要把我押
    走，他們說不走就要我醫院見，當時我一個人而已，很害怕。」（見原審卷第七
    ○、二○九、二二九頁）惟證人己○○、丙○○於原審及本院調查時均稱未目睹
    告訴人丁○○有遭被告乙○○恐嚇之事。則依卷內事證，既無其他證據足認告訴
    人丁○○指訴確與事實相符，自不得以告訴人丁○○片面指訴資為被告論罪之唯
    一論據。此外即查無證據足證被告乙○○有本件恐嚇之犯行。
四、原審不察，對被告乙○○論罪科刑，顯有未洽。被告乙○○上訴意旨，指摘及此
    ，為有理由，自應由本院將原判決此部分撤銷改判，並諭知被告乙○○無罪。
據上論結，應依刑事訴訟法第三百六十八條、第三百六十九條第一項前段、第三百六
十四條、第三百零一條第一項，判決如主文。
本案經檢察官陳明光到庭執行職務。
中      華      民      國      九十一      年      四    月    十八    日
                              臺灣高等法院刑事第十四庭
                                  審判長法  官  陳  祐  輔
                                        法  官  洪  昌  宏
                                        法  官  陳  國  文
右正本證明與原本無異。
不得上訴。
                                        書記官  蔡  棟  樑
中      華      民      國    九 十 一   年      四      月    十  八   日
附錄：本案論罪科刑法條全文
刑法第三百零五條：
以加害生命、身體、自由、名譽、財產之事恐嚇他人，致生危害於安全者，處二年以
下有期徒刑、拘役或三百元以下罰金。
